臺灣高等法院民事裁定
                                 109年度破抗更一字第1號
抗  告  人  中華開發資產管理股份有限公司

法定代理人  李天送  
相  對  人  謝生富  
            謝黃麗玉
上列當事人間宣告破產事件，抗告人對於中華民國108年2月21日
臺灣新北地方法院108年度破字第4號所為裁定提起抗告，經最高
法院第一次發回更裁，本院裁定如下：
    主  文
抗告駁回。
抗告費用由抗告人負擔。
　   理  由
一、按因合併而消滅之股份有限公司，其權利義務，應由合併後
    存續或另立之公司承受，公司法第319條準用第75條規定定
    有明文。查原抗告人中華成長四資產管理股份有限公司（下
    稱中華成長四公司），經核准與中華開發資產管理股份有限
    公司合併，自民國（下同）108年7月1日合併基準日起，中
    華成長四公司之權利義務，由合併後存續之中華開發資產管
    理股份有限公司概括承受，此有經濟部108年8月19日函文及
    中華開發資產管理股份有限公司變更登記表在卷可稽（見本
    院卷第91至103頁），核無不合，應予准許。
二、抗告人聲請及抗告意旨略以：相對人目前積欠伊之債務本金
    高達新臺幣（下同）7,263萬9,648元，尚未加計利息，且相
    對人名下無任何財產可資償還，伊多次向相對人進行協商未
    果，伊之債權無法透過強制執行程序受償，故聲請裁定宣告
    相對人破產。原審未依職權調查相對人之財產及業務狀況，
    僅憑伊之陳報逕認破產無實益而駁回伊聲請，自屬不當，爰
    提起抗告，聲明廢棄原裁定，准許宣告相對人破產等語。
三、按破產，對債務人不能清償債務者，宣告之；破產宣告時屬
    於破產人之一切財產，及將來行使之財產請求權，暨破產宣
    告後，破產終結前，破產人所取得之財產，為破產財團；財
    團費用及財團債務，應先於破產債權，隨時由破產財團清償
    之，破產法第57條、第82條第1項、第97條分別定有明文。
    又破產程序乃為債務人在經濟發生困難，而無清償能力，不
    能對全部債權人清償時，強制將全部財產依一定程序為變價
    及公平分配予全部債權人為目的之一般執行程序。是以，聲
    請宣告破產事件需破產人財產扣除有別除權之債權及財團費
    用後，尚有餘額可供債權人分配，方有宣告破產之實益。法
    院就破產之聲請，應依職權為必要之調查，倘債務人確係毫
    無財產可構成破產財團，或債務人之財產不敷清償破產財團
    之費用及財團之債務，無從依破產程序清理其債務，自得以
    無宣告破產之實益，裁定駁回聲請（最高法院96年度台抗字
    第398號裁定要旨參照）。
四、經查：
 (一)抗告人主張訴外人成富興業股份有限公司(下稱成富公司)
     邀相對人為連帶保證人，向合作金庫銀行股份有限公司(與
     中國農民銀行股份有限公司合併後之存續公司，下稱合作
     金庫)借款，合作金庫對成富公司及相對人有7,263萬9,648
     元之借款債權(下稱系爭債權)，並取得債權憑證，訴外人
     首映資產管理有限公司(下稱首映公司)輾轉受讓取得系爭
     債權，持上開債權憑證聲請臺灣桃園地方法院（下稱桃園
     地院）以100年度司執字第91420號清償債務事件（下稱914
     20號執行事件）對相對人強制執行，但無效果，伊之後自
     首映公司受讓取得系爭債權等情，業據提出債權憑證、債
     權讓與聲明書含附表、債權讓與證明書、債權讓與通知之
     存證信函及郵件回執等影本為證（見原審卷第15至39頁）
     ，並經本院調取91420號執行事件卷核閱無訛，堪予認定。
     又觀上開債權憑證所示系爭債權之利息起算日為84年3月13
     日、利率為年息9.32％，可推知截至109年3月12日止利息累
     計達1億6,925萬0,375元（計算式：7,263萬9,648元×9.32％
     ×25=1億6,925萬0,375元），除該債權憑證所載經強制執行
     程序受償7,500元部分折抵執行費外，另有受償40萬4,181
     元（見原審卷第15、17頁），故扣除該受償40萬 4,181元
     ，仍有本息共計2億4,148萬5,842元（計算式：7,263萬9,6
     48元+1億6,925萬0,375元-40萬4,181元＝2億4,148萬5,842
     元），可見相對人如經宣告破產，該破產財團之債務將超
     過2億多元。
 (二)查相對人謝黃麗玉（下稱謝黃麗玉）於107年間無所得收入
     ，亦無可處分之財產，有107年稅務電子閘門財產所得調件
     明細表可參（見本院卷第35至42頁）。謝黃麗玉主張其一
     直為家庭主婦，無工作收入，年邁70歲以後身體多病，長
     期靠配偶及女兒扶養及提供居住處所，不足時亦靠親人接
     濟維生等情，可自謝黃麗玉無勞保投保紀錄（見本院卷第2
     5至27頁）、其已年近80歲（29年07月03日生，見本院卷第
     105頁），以及依一般老人隨年齡增長老化而須頻繁就醫在
     所多有等情，堪認上開所言非虛。次查，相對人謝生富(下
     稱謝生富)於107年間所得為92萬8,100元，無可處分之財產
     ，有107年稅務電子閘門財產所得調件明細表可參（見本院
     卷第35至42頁）。又謝生富陳報其前為執業律師，每月結
     餘約為6萬元等情，經本院函調取其107年執行業務所得核
     定清單顯示該年度總收入164萬3,000元、所得淨額為114萬
     5,100元在卷可稽（見本院卷第51至55頁），亦堪認其所陳
     非虛。再考量謝生富為謝黃麗玉之配偶（見本院卷第105頁
     個人基本資料查詢結果），依民法第1116條之1規定，負有
     扶養謝黃麗玉之義務，依本院調查109年度新北市每人每月
     生活必要費用平均為1萬8,600元（見本院卷第107頁）計，
     謝生富執業期間每月盈收6萬元支付其個人及謝黃麗玉之必
     要生活費用後，頂多剩餘2萬多元可供支配。況查，謝生富
     現已逾80歲（28年10月7日生，見本院卷第31頁），具狀陳
     報其目前已退休等語（見最高法院109年度台抗字第261號
     卷第25頁），本院亦查無其有其他收入，是難認謝生富目
     前尚有相當償債能力。
 (三)破產財團須優先支付破產法第95條規定之財團費用，依目
     前破產司法程序實務，破產管理人之報酬至少5萬元，案情
     複雜者尚達10萬元或數10萬元以上；且相對人若經宣告破
     產後，依破產法第95條第2項規定，其必要生活費應列入財
     團費用，依行政院衛生福利部公告相對人居住之新北市109
     年每人每月必要生活費用平均1萬8,600元（見本院卷第107
     頁），及司法院頒布「各級法院辦案期限實施要點」第2點
     規定，破產事件之辦理期限為2年，推估財團費用約為94萬
     2,800元（計算式：破產管理人報酬5萬元＋相對人之必要生
     活費1萬8,600元元×12個月×2年×2位＝94萬2,800元）。揆諸
     前開本院調查相對人資力結果，顯無法支應財團費用，遑
     論清償相對人之債務，是難認有宣告破產之實益及必要。
 (四)綜上，原裁定駁回抗告人之異議，理由雖有不同，結論並
     無二致，應予維持。抗告意旨求予廢棄並為相對人破產之
     宣告，應認為無理由，應予駁回。
五、據上論結，本件抗告應為無理由，爰裁定如主文。
中　　華　　民　　國　　109 　年　　6 　　月　　22　　日
                    民事第二十一庭
                        審判長法  官  翁昭蓉
                              法  官  鍾素鳳
                              法  官  羅惠雯
正本係照原本作成。
本裁定除以適用法規顯有錯誤為理由外，不得再抗告。如提起再
抗告，應於收受送達後10日內委任律師為代理人向本院提出再抗
告狀。
中　　華　　民　　國　　109 　年　　6 　　月　　23　　日
    　　　　　　　　　　　　　書記官　洪秋帆